【裁判字號】    98,上,216
【裁判日期】    990127
【裁判案由】    給付遲延利息
【裁判全文】
臺灣高等法院高雄分院民事判決           98年度上字第216號
上  訴  人  丙○○
被 上 訴人  甲○○
上二人共同
訴訟代理人  李昌明律師
上  訴  人  乙○○
上列當事人間請求給付遲延利息等事件，上訴人對於民國98年8
月5 日臺灣高雄地方法院97年度訴字第1201號第一審判決敗訴部
分，各自提起上訴，本院於民國99年1 月13日言詞辯論終結，判
決如下：
    主  文
原判決關於命上訴人乙○○給付被上訴人甲○○超過新台幣壹拾
參萬玖仟壹佰貳拾伍元部分，及該部分假執行之宣告，暨訴訟費
用之裁判（確定部分除外）之裁判均廢棄。
上開廢棄部分，被上訴人甲○○在第一審之訴及其假執行之聲請
均駁回。
上訴人丙○○及乙○○之其餘上訴均駁回。
第一審關於本訴部分之訴訟費用（確定部分除外）由上訴人乙○
○負擔五十分之二十三，丙○○負擔二分之一，餘由甲○○負擔
，關於反訴部分之訴訟費用由上訴人乙○○負擔；第二審訴訟費
用關於丙○○上訴部分，由丙○○負擔，關於乙○○上訴部分，
由甲○○負擔千分之五，餘由乙○○負擔。
    事實及理由
一、本件被上訴人甲○○及上訴人丙○○起訴主張：甲○○與乙
    ○○原為夫妻關係，嗣經台灣台北地方法院（下稱台北地院
    ）以89年度婚字第207 號及台灣高等法院以90年度家上字第
    89號判決（下稱系爭確定判決）准甲○○與乙○○離婚，且
    乙○○應給付甲○○贍養費新台幣（下同）1,583,639 元，
    及自89年12月20日起至93年7 月20日止，按月應給付兩造所
    生之子女即上訴人丙○○扶養費用22,500元，如有一期不履
    行，視為全部到期確定。惟乙○○未依系爭確定判決給付，
    甲○○乃持系爭確定判決先後多次聲請強制執行，經計算後
    乙○○應給付甲○○遲延利息共225,000 元。又依系爭確定
    判決，乙○○應按月給付丙○○扶養費22,500元，丙○○於
    91年4 月向台北地院聲請強制執行，經台北地院轉囑託原審
    執行（96年度執助字第198 號），原審乃於96年2 月16日查
    扣乙○○設於第一商業銀行股份有限公司旗山分行之帳戶內
    之99萬元（下稱系爭99萬元），並由丙○○於同年7 月2 日
    收取完畢。另依系爭確定判決乙○○有按月給付丙○○22,5
    00元之義務，且逾一期未給付，視為全部到期，乙○○自系
    爭確定判決確定後1 個月，即有給付之責，但乙○○竟以聲
    明異議及其他訴訟程序，阻撓丙○○行使債權，且乙○○所
    提之聲明異議及訴訟程序均經受理法院裁定駁回確定，顯見
    其拒絕履行給付義務，係無法律上原因，且可歸責於乙○○
    之事由，其難辭遲延之責，是乙○○應給付自本件起訴日起
    回溯5 年（91年12月28日起至96年7 月2 日止共1,647 日）
    之遲延利息223,360 元{ 〔（990,000 元×5%）÷365 日〕
    ×1,647 日＝223,360 元，元以下四捨五入} 予丙○○。爰
    依民法第233 條第1 項前段規定，提起本件訴訟。再者，丙
    ○○已依台北地院之指示，將系爭99萬元繳還台北地院，並
    未受清償，亦無不當得利，乙○○自不得本於不當得利請求
    丙○○返還99萬元等語置辯。甲○○、丙○○聲明求為判決
    ：(一)乙○○應給付甲○○225,000 元及丙○○223,360 元。
    (二)願供擔保，請准宣告假執行。反訴之答辯聲明求為判決：
    駁回乙○○之反訴。
二、上訴人乙○○則以：(一)依系爭確定判決，甲○○與乙○○既
    已離婚，甲○○即應遷出乙○○所有坐落台北市○○區○○
    路70號3 樓之房屋（下稱系爭房屋），因甲○○拒絕遷出，
    乙○○遂拒絕依系爭確定判決給付，故在94年10月9 日甲○
    ○遷出系爭房屋前，乙○○不需負遲延責任。又縱認乙○○
    對甲○○應負遲延責任，惟乙○○對甲○○亦有債權可供抵
    銷。(二)甲○○自89年12月20日至97年5 月26日止，從未向乙
    ○○請求給付丙○○之每月扶養費22,500元，依民法第126
    條之規定，此項請求權已罹於時效，丙○○自不得再請求，
    何況丙○○現仍居住在乙○○之房屋，生活費亦均由乙○○
    支付，其生活需要既已獲得滿足，自不得再請求乙○○給付
    每月扶養費22,500元，是乙○○自毋庸對丙○○負遲延給付
    之責。(三)丙○○並非系爭確定判決之當事人，自不得持系爭
    確定判決對乙○○之財產強制執行，其對乙○○強制執行取
    得系爭99萬元，係無法律上之原因而受有利益，致乙○○受
    有損害，乙○○自得依不當得利之法律關係請求丙○○返還
    99萬元等語置辨。並答辯聲明求為判決: (一)駁回甲○○及丙
    ○○之訴及假執行之聲請。(二)如受不利判決，願供擔保請准
    宣告免為假執行。反訴聲明求為判決：(一)丙○○應給付乙○
    ○99萬元，及自96年7 月2 日起至清償日止按年息5%計算之
    利息。
三、原審判決乙○○應給付甲○○144,643 元，並駁回甲○○其
    餘之請求、丙○○之訴及乙○○之反訴，丙○○及乙○○就
    敗訴部分不服，分別提起上訴。丙○○上訴聲明求為判決：
    (一)原判決不利於丙○○部分廢棄。(二)上開廢棄部分，乙○○
    應給付丙○○223,360 元。甲○○、丙○○均答辯聲明求為
    判決：駁回乙○○之上訴。上訴人乙○○答辯聲明求為判決
    ：駁回丙○○之上訴。乙○○上訴聲明求為判決：(一)原判決
    不利於乙○○部分廢棄。(二)上開廢棄關於命乙○○給付甲○
    ○部分，甲○○於第一審之訴駁回。(三)丙○○應給付乙○○
    99萬元，及自96年7 月2 日起至清償日止按年息5%計算之利
    息。(四)第一、二審訴訟費用由甲○○、丙○○負擔。（甲○
    ○就其敗訴部分未聲明不服而告確定）。
四、兩造不爭執事項如下:
  (一)甲○○與乙○○原為夫妻關係，經系爭確定判決判准離婚，
    且乙○○應給付甲○○1,583,639 元，及自89年12月20日起
    至93年7 月20日止，按月應給付兩造所生之子女丙○○扶養
    費用22,500元，如有一期未不履行，視為全部到期，有民事
    判決書在卷可證。又系爭確定判決命乙○○應給付甲○○
    1,583,639元部分之本金，乙○○已清償完畢。
  (二)乙○○對丙○○向台北地院提起返還不當得利之訴訟，業經
    乙○○撤回，改於原審在本件提起反訴請求。
  (三)若認乙○○對甲○○應負遲延給付之責任，則遲延利息以22
    5,000元計算。
  (四)甲○○對乙○○有如附表一編號１、３、４所示之債權；甲
    ○○對乙○○之財產強制執行所得金額及乙○○清償、扺銷
    之金額如附表二所示，共1,711,243 元。
  (五)就如附表一編號２之執行費用20,525元（台北地院90年度執
    字第1231號執行事件）部分，如係按系爭確定判決所確定之
    金額1,583,639 元請求執行時，其執行費用為15,007元。
  (六)甲○○於94年10月9 日遷出乙○○所有系爭房屋。
五、兩造爭執事項如下: (一)甲○○依系爭確定判決請求乙○○給
    付遲延利息，有無理由？就如附表一編號２所示之執行費用
    ，乙○○應負擔之金額為何？(二)丙○○可否依系爭確定判決
    主文，請求乙○○給付扶養費，如可請求，可否請求本件遲
    延利息？金額為何？(三)乙○○請求丙○○返還99萬元本息，
    是否有理由？茲就此爭執點分述如下:
（一）甲○○依系爭確定判決請求乙○○給付遲延利息，有無理
      由？就如附表一編號２所示之執行費用，乙○○應負擔之
      金額為何？
    1.上訴人乙○○主張: 依系爭確定判決，甲○○與乙○○既
      已離婚，甲○○即應遷出乙○○所有系爭房屋，因甲○○
      拒絕遷出，乙○○遂拒絕依系爭確定判決給付，故在94年
      10月9 日甲○○遷出系爭房屋前，乙○○不需負遲延責任
      云云。查，依系爭確定判決，乙○○應給付甲○○1,583,
      639 元，此給付義務與甲○○應否遷出乙○○所有系爭房
      屋無關，二者間並無對價或有同時履行之關係存在，意即
      甲○○不遷出系爭房屋，不能作為乙○○拒絕給付1,583,
      639 元之正當理由，是乙○○之上開主張，不足採信。又
      乙○○因遲延給付1,583,639 元予甲○○，其遲延利息合
      計為225,000 元，為兩造所不爭執，是甲○○依系爭確定
      判決請求乙○○給付遲延利息225,000 元，應屬有據。
    2.又上訴人乙○○主張: 附表一編號２之執行費用20,525元
      ，係因甲○○依台北地院89年度婚字第207 號民事判決乙
      ○○應給付甲○○2,863,688 元之金額聲請假執行所繳納
      ，嗣台灣高等法院90年度家上字第89號判決乙○○應給付
      甲○○之金額僅1,583,639 元，其執行費用為15,007元等
      語，有民事判決書在卷可證，且為兩造所不爭執，自堪認
      屬實，準此，就超過1,583,639 元部分，既然判決甲○○
      敗訴，則此部分之執行費用自應由甲○○負擔，故甲○○
      就此部分假執行之執行費用僅能請求乙○○負擔15,007元
      ，乙○○辯稱甲○○就此部分假執行之執行費用僅能請求
      15,007元，應堪採信。另甲○○對乙○○有如附表一編號
      １、３、４所示之債權等情，為兩造所不爭執，是乙○○
      應給付甲○○如附表一編號１贍養費1,583,639 元、編號
      ２執行費用中之15,007元、編號３訴訟費用20,556元、編
      號４訴訟費用6,166 元、及遲延利息225,000 元，合計為
      1,850,368 元（1,583,639 元+15,007 元+20,556 元+6,1
      66元+225,000元=1,850,368元）。
    4.另乙○○辯稱: 依台北地院93年度店簡聲字第38號裁定，
      其應給付甲○○訴訟費用30,344元，然甲○○卻執行其在
      台北地院89年度存字第3109號提存一案所提存9 萬元中之
      31,302元云云，甲○○則否認有超額執行。查，台北地院
      93年度店簡聲字第38號裁定所確定之訴訟費用雖係30,344
      元，然連同利息715 元（94年1 月10日起至94年6 月30日
      止按年息5%計算之利息）及執行費243 元，合計為31,302
      元（30,344元+715元+243元=31,302 元），有領取提存物
      請求書、台北地院94執丑字第11272 號函在卷可稽（見原
      審卷第425 頁、第426 頁），準此，甲○○並未超額執行
      ，乙○○上開辯稱，無足取。
    5.再者，乙○○辯稱: 甲○○扣押其提存於原審提存所之提
      存金1,704,000 元，嗣其於96年11月26日以支票清償848,
      297 元後，已將全部債務清償完畢，甲○○竟遲至97年7
      月30日才停止扣押，造成其利息損失55,942元云云。查，
      乙○○於96年11月26日開立848,297 元支票係清償附表二
      編號９之債務，斯時其所清償及抵銷之總金額共計1,582,
      718 元（即附表二編號１至編號９部分），而依上開2.所
      述，乙○○積欠甲○○之債務共計1,850,368 元，尚不足
      以清償其積欠甲○○之全部債務。至於附表二編號１０部分
      ，係原審於97年11月14日核發雄院高90執助吉字104 號支
      付轉給命令後（見原審卷第151 頁），甲○○始受償65,4
      00元；附表二編號部分，係台北地院於98年2 月3 日核
      發北院隆90執丑字第1231號函准許甲○○收取後（見原審
      卷第325 頁），甲○○始受償63,125元，此2 筆受償均在
      甲○○於97年7 月30日停止扣押之後，足見乙○○於96年
      11月26日以支票清償848,297 元時，尚積欠甲○○債務未
      清償完畢，是其上開主張，不足採信。又乙○○辯稱: 其
      於96年11月26日清償債務完畢後，甲○○仍持續查封其所
      有系爭房屋至98年2 月間，致乙○○無法出租，受有相當
      於租金之損害104,650 元，請求抵銷云云。查，乙○○清
      償如附表二編號部分，係在98年2 月3 日核發北院隆90
      執丑字第1231號函准許甲○○收取之後，且依後開6.所述
      ，乙○○迄今仍積欠甲○○139,125 元，則甲○○查封其
      所有系爭房屋至98年2 月間，乃屬合法行使權利，難謂有
      何不當，何況法院強制執行查封系爭房屋，僅係禁止乙○
      ○轉讓所有權等情，為兩造所不爭執，並未限制乙○○將
      系爭房屋出租予他人，是乙○○之上開主張，亦難採信。
    6.綜上，甲○○得請求乙○○給付1,850,368 元，而甲○○
      已受償之金額如附表二所示，合計金額共1,711,243 元，
      尚有139,125 元（1,850,368 元－1,711,243 元＝139,12
      5 元）未受償，從而甲○○請求乙○○給付139,125 元，
      應屬有據，逾此部分之請求，不予准許。
（二）丙○○可否依系爭確定判決主文，請求乙○○給付扶養費
      ，如可請求，可否請求本件遲延利息？金額為何？
      查，系爭確定判決之當事人係乙○○及甲○○等情，為兩
      造所不爭執，並有民事判決書在卷可證（見原審調解卷第
      11至70頁），足見丙○○並非系爭確定判決之當事人，雖
      系爭確定判決命乙○○自89年12月20日起至93年7 月20日
      止按月於每月20日給付丙○○扶養費22,500元，然其給付
      對象應係甲○○而非丙○○，丙○○自不得持系爭確定判
      決請求乙○○給付扶養費，其既不得持系爭確定判決請求
      乙○○給付扶養費，則乙○○對丙○○即無給付遲延之問
      題，是丙○○依系爭確定判決主文，請求乙○○給付遲延
      利息223,360 元，為無理由，不予准許。
（三）乙○○請求丙○○返還99萬元本息，是否有理由？
      查，丙○○曾持系爭確定判決聲請對乙○○之財產聲請強
      制執行，並經原審以96年度執助字第198 號一案執行，於
      96年7 月2 日執行取得系爭99萬元，乙○○乃聲明異議，
      遭台北地院於95年12月29日以90年度執字第1231號裁定駁
      回，乙○○不服，提起抗告，經臺灣高等法院以96年抗字
      第1386號裁定廢棄上開台北地院之裁定確定後，台北地院
      民事執行處要求丙○○繳還系爭99萬元，丙○○乃於97年
      3 月19日將系爭99萬元繳還台北地院等情，有民事裁定書
      、收據及支票影本在卷可稽（見原審調解卷第76至80頁、
      第100 至101 頁、原審民事卷第15、16頁），自堪認屬實
      。又台北地院於98年4 月8 日以北院隆90執丑字第1231號
      函原審稱，需俟乙○○對甲○○所提債務人異議之訴確定
      後，始得取回系爭99萬元，故予提存等情，有該公函在卷
      可稽（見原審民事卷第375 、376 頁），足見丙○○確已
      將執行所得之系爭99萬元繳還台北地院，由台北地院將之
      附條件提存，丙○○並未受有任何利益，是乙○○本於不
      當得利之法律關係，請求丙○○返還99萬元及其法定遲延
      利息，難謂有據。
六、綜上所述，甲○○本於民法第233 條第1 項前段之規定，請
    求乙○○給付139,125 元，為有理由，逾此部分之請求，應
    屬無據，不予准許。丙○○本於民法第233 條第1 項前段之
    規定，請求乙○○給付223,360 元，及乙○○本於不當得利
    之法律關係請求丙○○給付99萬元，及自96年7 月2 日起至
    清償日止按年息5%計算之利息，均為無理由，不予准許。就
    上開應准許部分，原審判命上訴人乙○○給付，經核並無違
    誤，乙○○仍執前詞上訴，為無理由，就超過上開應給付部
    分，原審判命乙○○敗訴，於法不合，應由本院予以廢棄，
    改判如主文第二項所示。就丙○○及乙○○上開請求不予准
    許部分，丙○○及乙○○各提起上訴，指摘原審該部分之判
    決不當，求予廢棄改判，為無理由，應駁回其等之上訴。
七、據上論結，本件丙○○之上訴為無理由，乙○○之上訴為一
    部有理由、一部無理由，依民事訴訟法第449 條第1 項、第
    450 條、第78條、第79條、第85條第1 項但書，判決如主文
    。
中    華    民    國    99    年    1     月    27    日
                            民事第三庭
                                審判長法官  張國彬
                                法      官  甯  馨
                                法      官  鄭月霞
以上正本證明與原本無異。
本件不得上訴。
中    華    民    國    99    年    1     月    27    日
                                書  記  官  白  蘭
附表一：
┌──┬────┬──────┬───────────┐
│編號│債  權  │ 金   額    │確定裁判或執行案號    │
├──┼────┼──────┼───────────┤
│ １ │贍養費  │1,583,639 元│台灣高等法院90年度家上│
│    │        │            │字第89號              │
├──┼────┼──────┼───────────┤
│ ２ │執行費用│20,525 元   │台北地院90年度執字第  │
│    │        │            │1231號                │
├──┼────┼──────┼───────────┤
│ ３ │訴訟費用│20,556元    │原審93年度聲字第1880號│
│    │        │            │裁定、本院94年度抗字第│
│    │        │            │4480號裁定            │
├──┼────┼──────┼───────────┤
│ ４ │訴訟費用│6,166元     │台灣高等法院91年度家抗│
│    │        │            │字第138 號            │
└──┴────┴──────┴───────────┘
附表二：
┌──┬────┬─────┬────────────┐
│編號│受償原因│金    額  │   備     註            │
├──┼────┼─────┼────────────┤
│ １ │強制執行│29,194元  │第一銀行旗山分行存款    │
├──┼────┼─────┼────────────┤
│ ２ │強制執行│50,110元  │高新銀行旗山分公司存款  │
├──┼────┼─────┼────────────┤
│ ３ │強制執行│302,475元 │和春技術學院薪資（90年12│
│    │        │          │月31日至91年6 月28日）  │
├──┼────┼─────┼────────────┤
│ ４ │強制執行│60,890元  │旗山郵局存款            │
├──┼────┼─────┼────────────┤
│ ５ │抵銷    │28,655元  │此債權經台北地院91年簡上│
│    │        │          │字第249 號判決確定      │
├──┼────┼─────┼────────────┤
│ ６ │判決抵銷│195,596 元│此債權經乙○○於台灣高等│
│    │        │          │院94年上易字第881 號案件│
│    │        │          │中行使抵銷並判決確定。  │
├──┼────┼─────┼────────────┤
│ ７ │抵銷    │12,507元  │此債權經台灣高等法院94年│
│    │        │          │上易字第881 號判決確定。│
├──┼────┼─────┼────────────┤
│ ８ │抵銷    │54,994元  │台北地院96店簡聲字21號確│
│    │        │          │定訴訟費用裁定確定      │
├──┼────┼─────┼────────────┤
│ ９ │清償    │848,297 元│乙○○簽發支票清償      │
├──┼────┼─────┼────────────┤
│ １０ │強制執行│65,400元  │和春技術學院薪資（91年7 │
│    │        │          │月、8 月）              │
├──┼────┼─────┼────────────┤
│  │強制執行│63,125元  │收取台北地院89年度存字第│
│    │        │          │3109號提存金9 萬元中之  │
│    │        │          │58,698元及所生利息      │
├──┼────┴─────┴────────────┤
│總計│1,711,243元                                   │
└──┴───────────────────────┘

司法院資訊處製作；財團法人民間司法改革基金會備份。
